臺灣臺南地方法院刑事判決　　　　　　　　94年度訴字第79號
公　訴　人　臺灣臺南地方法院檢察署檢察官
被　　　告　己○○　男　34歲.
　　　　　　　　　　另案在臺灣臺南監獄臺南分監執行中
指定辯護人　本院公設辯護人　甲○○
上列被告因強盜案件，經檢察官提起公訴（93年度營偵字第1246
號），本院判決如下：
    主  文
己○○共同竊盜，因脫免逮捕，當場施以強暴未遂，處有期徒刑
肆年。扣案寶特瓶壹個沒收。
    事  實
一、己○○於民國九十一年間，因竊盜案件（下稱Ａ罪），經臺
    灣嘉義地方法院以九十一年度簡字第二八一號判處有期徒刑
    三月，於九十一年四月四日確定；又因違反毒品危害防制條
    例案件（下稱Ｂ罪），經本院以九十一年度訴字第三一二號
    判處有期徒刑十月，於九十一年五月二十四日確定。嗣經本
    院以九十一年度聲字第一四九五號裁定Ａ、Ｂ二罪應執行有
    期徒刑一年確定，並於九十二年十一月二十一日執行完畢出
    監（惟未構成累犯，容後詳述）。己○○於九十二年間，又
    因竊盜案件（按檢察官以強盜案件起訴，下稱Ｃ罪），經本
    院以九十二年度訴字第一一五一號判處有期徒刑一年，於九
    十三年八月三十日確定，嗣因執行無著而遭通緝。其為警緝
    獲後，本院乃以九十三年度聲字第一六八七號，裁定Ａ、Ｂ
    、Ｃ三罪應執行有期徒刑二年確定。因己○○於通緝期間犯
    竊盜案件（下稱Ｄ罪），經本院以九十三年度簡字第二二一
    六號判處有期徒刑三月，自九十三年十一月三十日入監執行
    Ｄ罪之徒刑，至九十四年二月二十八日執行完畢。復自九十
    四年三月一日起，執行Ａ、Ｂ、Ｃ三罪之有期徒刑二年，現
    仍在執行中，故未構成累犯。
二、己○○於九十三年十月四日凌晨二時許，與不詳姓名年籍之
    成年男子，基於意圖為自己不法所有之犯意聯絡，共同騎乘
    車牌號碼數字為102 之機車，前往隔壁村莊之臺南縣後壁鄉
    茄苳村下茄苳五八之二三號土地公廟旁之空地，由該不詳姓
    名人士騎乘機車在旁把風接應，己○○則打開丙○○所有車
    號N3─0852號自用小貨車之汽油蓋，將自備之塑膠水管放入
    油箱中吸取汽油，再以水管連接油箱及自備之寶特瓶，竊取
    小貨車內之汽油。惟己○○正竊取汽油之際，即遭丙○○及
    其兒子丁○○當場發覺而未遂。己○○未及逃逸，而為丙○○及丁○○壓制在地，該名不詳姓名人士見狀旋即騎乘機車
    逃逸，丙○○則立即報警。約十分鐘後，該名逃逸之不詳姓
    名人士復騎乘機車返回現場，另有二名不詳人士駕駛小貨車
    跟隨而來，己○○見狀，為脫免逮捕，竟對著前來之人大叫
    「他們已經報警了，趕快逃跑，要撞死他們」等語。騎乘機
    車之人遂持鐵製警棍往丙○○頭部猛擊數下，駕駛小貨車之
    人則駕駛該車衝撞丙○○及丁○○，以此方式，當場施以強
    暴。幸丙○○及時以鋁棒架開警棍，並與丁○○放開己○○
    後跳開閃躲而未受傷，己○○則趁機與該三人逃離現場。嗣
    經警依丙○○與丁○○之描述，始循線查知上情。
三、案經丙○○及丁○○二人訴由臺南縣警察局白河分局報請臺
    灣臺南地方法院檢察署檢察官偵查起訴。
    理  由
一、本件認定犯罪事實所憑之證據及理由
　　訊據被告己○○矢口否認上揭犯行，辯稱：伊當天在家中睡
    覺，沒有去案發現場偷汽油云云，惟查：
  (一)證人於警詢中指認被告己○○之供述，無證據能力
    1.查證人丙○○及丁○○於警詢之供述，依刑事訴訟法第一
      百五十九條之一第一項規定，本無證據能力，且被告己○○亦未依刑事訴訟法第一百五十九條之五第一項規定，表
      明同意前開證人之供述。故證人丙○○及丁○○於警詢之
      供述，並無證據能力，合先敘明。
    2.辯護人雖主張證人於警詢中指認嫌犯之過程有瑕疵，指認
      程序未符合警察機關實施指認犯罪嫌疑人程序要領等語，
      然查：
    (1)警察機關實施指認犯罪嫌疑人程序要領第十條規定：「犯
      罪嫌疑人之指認，除在犯罪現場或其附近當場逮捕者，得
　　　使被害人或目擊者當面指認外，應依下列程序進行列隊指
  　　認：(1)接受指認之數人在特徵上不可有重大差異，且人數
    　應有六人以上，每次受指認列隊中僅含一犯罪嫌疑人。(2)
      指認前指認人不得接觸犯罪嫌疑人或涉及其他任何誘導指
      認之安排。(3)為列隊指認時不可單就特定人指示行使特定
    　動作。」（內政部警政署九十年八月二十二日警署刑偵字
      第九六五五號函參照），以避免指認錯誤之發生。
    (2)前開警察機關實施指認犯罪嫌疑人程序要領之規定，旨在
      避免證人受到不當暗示而發生錯誤指認之情形。而本件指
      認被告之經過，經證人戊○○即本件承辦警員於本院證稱
    　：被害人報案當時有形容歹徒的特徵，同事就提供被告己○○的照片給被害人指認，事後我們將己○○帶回警局，
      也有請被害人來指認，指認當時有二、三位穿便衣的同事
      在場等語。由證人戊○○所述，可知依標準辦案流序而言
      ，本案指認經過及程序，有諸多瑕疵及不當暗示，甚無可
      取。
　　(3)然本院審酌證人於警詢中所為之指認，性質上仍屬證人於
  　　審判外之供述，是不論證人有無依該上開程序指認，於其
    　證據能力之有無，均無影響。易言之，證人所為之指認供
      述，究竟有無證據能力，仍應按刑事訴訟法相關規定判斷
    　之。基此，被告既未依刑事訴訟法第一百五十九條之五第
      一項規定，表明同意證人於警詢中所為之指認供述，則上
      開證人於警詢中之供述，自屬傳聞證據而無證據能力。
　(二)證人於偵審中之證述，可作為認定被告犯罪之證據
    1.按證人對被告之指認（包括描述被告之長相、衣著、身形
      、指認被告是否為犯案之人等等），核其性質應屬供述證
　　　據。而我國現行刑事訴訟法對於供述證據證據能力之排除
  　　，係採相對排除主義。準此，證人丙○○及丁○○於本院
      中指認被告之供述，依同法第一百五十九條之一第一項反
      面解釋，自得作為證據，僅證明力強弱問題而已。
　　2.證人審理中之指認供述，足以證明行竊者係被告本人
    (1)證人丙○○於本院證述：案發當時，有人在偷我們貨車的
      汽油，我們有抓到其中一人，他被我和我兒子丁○○壓制
      在地下，我們有面對面，我們將他壓制在地下約五分鐘左
　　　右等語。經檢察官訊以：那個人是否就是被告己○○，證
  　　人丙○○回頭檢視被告後，亦確認就是在座的被告（詳本
    　院卷58、59頁）。證人丁○○於本院亦證稱：案發當時，
      我和父親丙○○一起將歹徒壓制在地下，時間約三、五分
      鐘，我本身沒有近視，有看清楚歹徒的長相，就是在場的
      被告等語（詳本院卷63、64、66頁）。由證人前開證述，
      可知案發當時，證人父子將行竊者壓制在地下，時間約五
      分鐘之久，證人又在面對面的近距離下，目擊行竊者之容
　　　貌，則證人二人證稱可清楚看到行竊者容貌乙情，確屬有
  　　據而可採信。
    (2)況證人丙○○就行竊者之特徵，更具體證述：被我們壓制
      在地上的人，瘦瘦的，身高比我矮，應該有到我肩膀左右
      ，帶著一支眼鏡等語，並當場回頭檢視指認該人就是在場
      之被告（詳本院卷59、60頁）。經本院當庭勘驗結果，被
      告身高超過證人丙○○肩膀一點，約到證人丙○○嘴巴之
      位置；另被告於開庭時，亦自承其一直有配戴眼鏡（詳本
      院卷61、65頁）。是證人丙○○就行竊者特徵所為之描述
      ，在在均與被告之特徵相符。
    (3)然須進一步釐清者，則係案發當時之照明度如何。證人丙○○於本院證稱：現場有一般的水銀路燈，當時很亮，路
      燈距離約十二、三台尺，附近的照明亮度，可以看清楚停
      放在我們身旁的機車車牌等語，核與證人丁○○所述相符
      （詳本院卷59、60、64頁）。從而，本案發生時間，縱係
      在凌晨二時許之夜間，然現場附近既有水銀路燈照明，證
      人又係在面對面之近距離下目擊行竊者之容貌，實足以排
      除證人丙○○及丁○○誤認之可能。是本院綜合上開各種
      客觀因素加以判斷，認證人丙○○及丁○○於審理中指認
　　　被告為行竊者之供述，要無可疑。被告空言否認其並非行
  　　竊之人，辯稱其當晚在家中睡覺云云，無足憑採。
    3.又證人丙○○及丁○○於本院審理中，就壓制被告後之情
      形證稱：我們將被告壓制在地下，另一人騎機車逃走了，
    　五分鐘之後，騎機車逃走之人另外找人開著小貨車過來，
      ，被告說「他們已經報警了，趕快把他們撞死！」，騎機
      車的人就拿著一個三節警棍打丙○○，丙○○拿鋁棒球棍
      擋開，開小貨車的人就開車要衝撞我們，我們為了閃躲，
      才讓被告趁機逃跑等語（詳本院卷58、65頁）。由證人前
　　　開證述，足證被告當場確有呼喊要求同夥對證人二人施以
  　　強暴，而其同夥亦配合要求，分別以持棍毆打及駕車衝撞
    　之方式，對證人二人施以強暴。是被告與其同夥有對證人
      當場施以強暴，亦可認定。
    4.末查，公訴人雖認被告對證人施以強暴，係在行竊得手後
      ，然證人丁○○於本院證稱：我們看到時，小偷正在以塑
      膠水管吸取汽油，水管尚連接著油箱及寶特瓶，當時寶特
      瓶內已經有裝油，差不多有半桶，小偷看到我們以後，才
      趕快跑走，連寶特瓶都打翻掉沒有拿等語（詳本院卷100
      頁）。基此，由被告竊行遭人查覺時，其用以竊取汽油之
      塑膠水管尚連接著貨車油箱，而油料仍持續流進寶特瓶內
      乙情，足認被告竊油之行為正在進行中，被告尚未將所竊
      取之汽油完全置於其實力支配之下，即遭人查覺，是被告
      竊行應認僅至未遂之階段。公訴人認被告已將汽油竊取得
      手，容有誤會。
    5.又被告雖請求調閱案發現場路口之監視錄影帶，惟證人即
      警員戊○○於本院證稱案發現場並無監視器，是本院無從
      加以調查；另本件雖未在寶特瓶上採集到被告之指紋，然
      指紋是否能確切採集，與寶特瓶保存之狀態攸關，況本件
      業據證人丙○○及丁○○證述綦詳，事證已臻明確，縱未
      在寶特瓶上採集到被告之指紋，亦不足以作為有利被告之
      認定，併附說明。
二、論罪科刑
　(一)按刑法準強盜罪，係以竊盜或搶奪為前提，在脫免逮捕之情
  　形，其竊盜或搶奪既遂者，即以準強盜既遂論，如竊盜或搶
    奪為未遂，即以強盜未遂論（最高法院六十八年台上字第二
    七七二號判例意旨參照）。查本件被告已著手竊取汽油，惟
    因遭人查覺而未遂，其因脫免逮捕而與共犯當場實施強暴行
    為，應以強盜未遂論。故核被告所為，係犯刑法第三百二十
    九條、第三百二十八條第四項、第一項之準強盜未遂罪。
  (二)被告就其竊油犯行，與不詳姓名之人有犯意聯絡及行為分擔
    ，應論以共同正犯。又其所犯準強盜未遂罪，僅屬著手階段
    ，尚未達既遂程度，爰依刑法第二十六條前段之規定，減輕
    其刑。
  (三)至於公訴意旨雖認被告所為，係犯刑法第三百三十條第一項
    之結夥三人加重準強盜罪。惟被告竊行遭人查覺時，在場者
    僅有被告與另名共犯，其餘前來救援被告之人，係在被告行
　　竊後方趕至現場乙節，業據證人丙○○及丁○○證述在卷。
  　是被告所為，應係普通準強盜未遂罪，且本案亦已經蒞庭檢
    察官當庭變更起訴法條。
  (四)爰審酌被告犯罪之動機、目的，其竊行遭被害人查覺並制伏
    後，竟僅為求逃脫，而要求共犯及前來救援之人，以駕車衝
    撞之方式，對被害人施加強暴，手段惡劣，且犯罪後矢口否
    認犯行，態度不佳等一切情狀，量處如主文所示之刑，以示
    懲儆。又扣案寶特瓶一個，依證人之證述，可認係被告所有
    供犯罪所用之物，爰依法沒收之。
據上論斷，應依刑事訴訟法第二百九十九條第一項前段，刑法第
二十八條、第三百二十九條、第三百二十八條第四項、第一項、
第二十六條前段、第三十八條第一項第二款，判決如主文。
本案經檢察官乙○○到庭執行職務
中　　華　　民　　國　　94　　年　　6 　　月　　14　　日
　　　　　　　　　刑事第十庭  審判長法　官　鄭文祺
　　　　　　　　　　　　　　　　　　法　官  蔡奇秀
　　　　　　　　　　　　　　　　　　法　官　林中如
以上正本證明與原本無異。
如不服本判決，應於收受送達後10日內向本院提出上訴書狀（應
附繕本）。
　　　　　　　　　　　　　　　　　　書記官  馬愛君
中　　華　　民　　國　　94　　年　　6 　　月　　14　　日
附錄法條：
刑法第329條
竊盜或搶奪，因防護贓物、脫免逮捕或湮滅罪證，而當場施以強
暴脅迫者，以強盜論。
刑法第328條第4項、第1項
意圖為自己或第3人不法之所有，以強暴、脅迫、藥劑、催眠術
或他法，至使不能抗拒，而取他人之物或使其交付者，為強盜罪
，處五年以上有期徒刑。
第 1 項及第 2 項之未遂犯罰之。
